最高法院刑事判決　　　　　　　　　　　　　　　八十八年度台上字第三三○三號
　　上　訴　人　甲○○
右上訴人因殺人未遂等罪案件，不服台灣高等法院中華民國八十八年三月十七日第二
審判決（八十八年度上訴字第三四五號，起訴案號：台灣桃園地方法院檢察署八十七
年度偵字第五九八八、六五二三號），提起上訴，本院判決如左：
    主  文
上訴駁回。
      理  由
一殺人未遂部分：
按刑事訴訟法第三百七十七條規定，上訴於第三審法院，非以判決違背法令為理由，
不得為之。是提起第三審上訴，應以原判決違背法令為理由，係屬法定要件。如果上
訴理由狀並未依據卷內訴訟資料，具體指摘原判決不適用何種法則或如何適用不當，
或所指摘原判決違法情事，顯與法律規定得為第三審上訴理由之違法情形，不相適合
時，均應認其上訴為違背法律上之程式，予以駁回。本件原判決認定上訴人甲○○因
連續放火燒燬莊葦櫻住處庭院之竹籬笆與稻草堆，及放火燒燬莊葦櫻住處後院竹籬笆
旁乾柴堆，致生公共危險，經警方移送檢察官偵查，而引起不滿。民國八十七年五月
九日上訴人接獲檢察官傳票，即於翌日又欲放火燃燒莊葦櫻停放於庭院之自用小客車
。桃園縣警察局楊梅分局永安派出所警員許傳灶、范姜國旺接獲報案，趕至莊葦櫻住
處處理，並於上訴人住處表明係警員，要其出面。上訴人竟基於殺人之故意，持其母
所有長約二十多公分之尖刀一把自後門衝出，朝站在後門旁之警員許傳灶腹部猛刺二
刀，對前往執行勤務之警員許傳灶當場施暴，致許傳灶受有左髖骨裂傷、腹部刺裂傷
，深及肝臟，致腹腔內大量出血，不支倒地，妨害其執行公務，嗣經送醫救治倖免於
死等情。已敘明係依據許傳灶及證人范姜國旺分別指述甚詳，而許傳灶因上訴人之行
為，致腹部刺裂傷併肝藏裂傷內出血，左髖部裂傷，有診斷證明書一紙附卷可按。以
當時許傳灶穿著警員制服，上訴人刺殺時勢極用力，故能刺透衣服後，又貫穿腹壁，
傷及肝臟。而上腹部、左腹部均為人體重要部分，上訴人所持檳榔刀，必極銳利，有
扣案之該刀可資佐證。上訴人持以對人體重要部分用力猛刺二刀，果中肝臟，立時造
成內出血，當場致被害人昏迷倒地，顯有置人死地之殺人犯意，其連刺二刀，更見其
犯意之堅決，其有殺人犯意亦可認定。為其所憑之證據及其認定之理由。並以上訴人
所辯刺許傳灶二刀，並不知其為警員，並無殺人之犯意云云，為不可採，於理由內詳
予指駁說明，所為論斷與卷內證據資料相符，並無何違法情形存在。上訴人上訴意旨
略以當時因吸食強力膠，精神恍忽，突見家門後有數人，因上訴人前有殺人前科，隨
時擔心有人尋仇報復，因此臆測為仇家或小偷，將對上訴人不利，乃基於防衛之心理
，持刀躲於門後，突見有人衝入，始對該人身上刺去，並不知對方為警員，且與警員
許傳灶無恩怨，無致其於死之動機。如上訴人欲置他於死地，亦無第二刀卻輕刺之理
，而許傳灶亦於第一審撤回告訴，可見其傷害非如檢察官所指之嚴重，可證明上訴人
無殺人犯意。原判決未詳查證人所言是否屬實，遽依殺人未遂論處上訴人罪刑，自屬
違背法令等語。並未依據卷內訴訟資料，對原判決究竟如何不適用法則或適用不當為
具體之指摘，徒憑己見，就原判決已說明事項，或屬原審採證認事職權之適法行使，
任意指摘為違法，且為單純事實之爭執，不得據為第三審上訴之合法理由。揆之首揭
說明，其關於此部分之上訴違背法律上之程式，應予駁回。
二公共危險部分：
查第三審上訴書狀，應敘述上訴之理由，其未敘述者，得於提起上訴後十日內補提理
由書於原審法院，已逾上述期間，而於第三審法院未判決前仍未提出上訴理由書狀者
，第三審法院應以判決駁回之，刑事訴訟法第三百八十二條第一項、第三百九十五條
後段規定甚明。本件上訴人甲○○因公共危險案件，不服原審判決，於八十八年四月
八日提起上訴，其上訴理由狀僅敘述關於殺人未遂部分之理由，對於公共危險部分並
未敘述及之，於本院未判決前仍未補提理由狀，依上開規定其上訴自非合法，應併予
駁回。
據上論結，應依刑事訴訟法第三百九十五條，判決如主文。
中      華      民      國    八十八    年      六      月     二十四   日
                              最高法院刑事第八庭
                                  審判長法官  吳  雄  銘
                                        法官  池  啟  明
                                        法官  石  木  欽
                                        法官  王  憲  義
                                        法官  郭  毓  洲
      右正本證明與原本無異
                                              書  記  官
中      華      民      國    八十八    年      六      月    二十八    日
